---
title: "Prädiktion der koronaren Herzkrankheit (KHK)"
subtitle: "Statistische Modellierung und Entwicklung eines Screening-Tools"
author: "Eure Namen / Gruppenname"
date: "`r Sys.Date()`"
output: 
  html_document:
    toc: true
    toc_depth: 2
    toc_float: true
    number_sections: true
    theme: flatly
---

```{r setup, include=FALSE, echo = TRUE, warning = FALSE, message = FALSE}

#alle benötigten Bibliotheken laden

library(ucimlrepo)
library(dplyr)
library(tidyr)
library(ggplot2)
library(corrplot)
library(caret)
library(pROC)
library(randomForest)

```

# Einleitung & Forschungsfrage

[**Hier beschreibt ihr:**] 
[1. Dass ischämische Herzkrankheiten laut WHO weltweit die häufigste Todesursache sind.] 
[2. Was eine koronare Herzkrankheit (KHK) ist und warum Früherkennung so wichtig ist.] 
[3. Eure Forschungsfrage: "Mit welcher diagnostischen Genauigkeit lässt sich das Vorliegen einer KHK durch physiologische Parameter vorhersagen?"] 
[4. Den medizinischen Use Case: Dass ihr am Ende ein Triage-Tool (Gatekeeper) für die Hausarztpraxis entwickeln wollt, das invasive Tests vermeidet.]

# Datengrundlage & Datenaufbereitung (Preprocessing)

[**Hier beschreibt ihr:**] [Dass ihr den Cleveland Heart Disease Datensatz (n=303) nutzt. Erklärt kurz, dass 6 Fälle wegen fehlender Werte ausgeschlossen wurden. Erklärt methodisch, warum ihr die Zielvariable `num` binarisiert habt (0 = gesund, 1-4 = krank), um ein robustes Modell trotz der geringen Stichprobengrösse schätzen zu können.]

## Der Cleveland-Datensatz

### Variablenübersicht (Codebook)

Der verwendete Cleveland-Datensatz umfasst nach der Bereinigung 14 klinisch relevante Attribute. Die folgende Tabelle bietet eine Übersicht über die verwendeten physiologischen Parameter, deren Bedeutung sowie ihre Ausprägungen:

| Variable | Beschreibung | Ausprägungen / Datentyp |
|:-----------------------|:-----------------------|:-----------------------|
| **`age`** | Alter der Patienten | Kontinuierlich (in Jahren) |
| **`sex`** | Geschlecht | Binär (1 = Männlich, 0 = Weiblich) |
| **`cp`** | Brustschmerztyp (*Chest Pain*) | Kategorial (1 = typische Angina, 2 = atypische Angina, 3 = nicht-anginöser Schmerz, 4 = asymptomatisch) |
| **`trestbps`** | Ruheblutdruck bei Klinikaufnahme | Kontinuierlich (in mm Hg) |
| **`chol`** | Serumcholesterin | Kontinuierlich (in mg/dl) |
| **`fbs`** | Nüchternblutzucker \> 120 mg/dl | Binär (1 = Ja, 0 = Nein) |
| **`restecg`** | Ruhe-EKG-Ergebnisse | Kategorial (0 = normal, 1 = ST-T-Wellen-Anomalie, 2 = wahrscheinliche/definitive Linksherzhypertrophie) |
| **`thalach`** | Maximal erreichte Herzfrequenz | Kontinuierlich (Schläge pro Minute) |
| **`exang`** | Belastungsinduzierte Angina pectoris | Binär (1 = Ja, 0 = Nein) |
| **`oldpeak`** | ST-Senkung durch Belastung (relativ zur Ruhe) | Kontinuierlich |
| **`slope`** | Steigung des maximalen Belastungs-ST-Segments | Kategorial (1 = ansteigend, 2 = flach, 3 = abfallend) |
| **`ca`** | Anzahl der Hauptgefässe, gefärbt durch Fluoroskopie | Ordinal (0 bis 3) |
| **`thal`** | Thallium-Szintigraphie (Nuklearmedizin. Test) | Kategorial (3 = normal, 6 = fixierter Defekt, 7 = reversibler Defekt) |
| **`num` / `target`** | Diagnose der koronaren Herzkrankheit (Zielvariable) | Ursprünglich 0-4. Binarisiert: 0 = Gesund, 1 = Krank |

## Datenbereinigung und Binarisierung

```{r Data_reader, include=FALSE, echo = TRUE, warning = FALSE, message = FALSE}
#code für einlesen und binarisieren der Daten
# install.packages("ucimlrepo")   # Datensatz direkt laden
# install.packages("tidyverse")   # ggplot2, dplyr, etc.
# install.packages("corrplot")    # Korrelationsmatrix

# Datensatz direkt vom UCI Repository laden (ID = 45)
heart_disease <- fetch_ucirepo(id = 45)

# Features (X) und Zielvariable (y) extrahieren
X <- heart_disease$data$features
y <- heart_disease$data$targets

# Zu einem einzigen DataFrame zusammenführen
df <- bind_cols(X, y)

# Erste Zeilen ansehen
head(df)
dim(df)  # Erwartete Ausgabe: 920 Zeilen, 14 Spalten


# Datentypen und fehlende Werte prüfen
str(df)
summary(df)

# Fehlende Werte pro Spalte zählen
colSums(is.na(df))

# Zielvariable binarisieren: 0 = kein Herzleiden, 1 = Herzleiden
df$target <- ifelse(df$num > 0, 1, 0)
df$target <- as.factor(df$target)

# Verteilung der Zielvariable
table(df$target)


# 1. Verteilung Herzleiden (Ja/Nein)
ggplot(df, aes(x = target, fill = target)) +
  geom_bar() +
  labs(title = "Verteilung: Herzleiden", x = "Diagnose", y = "Anzahl Patienten") +
  scale_x_discrete(labels = c("0" = "Kein Herzleiden", "1" = "Herzleiden")) +
  theme_minimal()

# 2. Altersverteilung nach Diagnose
ggplot(df, aes(x = age, fill = target)) +
  geom_histogram(bins = 20, alpha = 0.7, position = "identity") +
  labs(title = "Altersverteilung nach Diagnose", x = "Alter", y = "Häufigkeit") +
  theme_minimal()

# 3. Maximale Herzfrequenz (thalach) nach Diagnose
ggplot(df, aes(x = target, y = thalach, fill = target)) +
  geom_boxplot() +
  labs(title = "Max. Herzfrequenz nach Diagnose",
       x = "Diagnose", y = "Max. Herzfrequenz (thalach)") +
  scale_x_discrete(labels = c("0" = "Kein Herzleiden", "1" = "Herzleiden")) +
  theme_minimal()


# Nur numerische Spalten auswählen
df_num <- df %>% select(where(is.numeric))

# Korrelation berechnen und plotten
corrplot(cor(df_num, use = "complete.obs"),
         method = "color",
         type   = "upper",
         tl.cex = 0.8,
         addCoef.col = "black",
         number.cex = 0.6,
         title = "Korrelationsmatrix – Heart Disease",
         mar = c(0,0,1,0))

# Als CSV im data/-Ordner speichern
write.csv(df, "data/heart_disease_clean.csv", row.names = FALSE)

```

# Explorative Datenanalyse (EDA)

[**Hier beschreibt ihr:**] [Dass eine visuelle und statistische Überprüfung der Daten stattgefunden hat. Erwähnt die Ergebnisse der Chi-Quadrat-Tests (Brustschmerztyp ist hochsignifikant) und der ANOVA (Mittelwerte von Alter und Maximalpuls unterscheiden sich bei Gesunden und Kranken signifikant). Weist auf die Korrelationsmatrix hin, um Multikollinearität zu prüfen.]

## Visuelle Analyse

Hier kommen die Boxplots und Balkendiagramme hin.

## Multikollinearität und Hypothesentests

Ergebnisse der ANOVA und Chi-Quadrat-Tests sowie die Korrelationsmatrix.

```{r CHi2, include=FALSE, echo = TRUE, warning = FALSE, message = FALSE}
# --- EDA: Chi-Quadrat-Tests ---

# 1. Brustschmerztyp (cp) vs. Zielvariable (target)
# Erstelle zuerst eine Kreuztabelle
tabelle_cp <- table(df$cp, df$target)
# Führe den Test aus
test_cp <- chisq.test(tabelle_cp)
print(test_cp)

# 2. Geschlecht (sex) vs. Zielvariable (target)
tabelle_sex <- table(df$sex, df$target)
test_sex <- chisq.test(tabelle_sex)
print(test_sex)

```

```{r EDA_ANOVA, include=FALSE, echo = TRUE, warning = FALSE, message = FALSE}
# --- EDA: Einseitige ANOVA ---

# 1. Maximale Herzfrequenz (thalach) nach Zielvariable (target)
anova_thalach <- aov(thalach ~ target, data = df)
summary(anova_thalach)

# 2. Alter (age) nach Zielvariable (target)
anova_age <- aov(age ~ target, data = df)
summary(anova_age)

# 3. Ruheblutdruck (trestbps) nach Zielvariable (target)
anova_trestbps <- aov(trestbps ~ target, data = df)
summary(anova_trestbps)

```

hier hat es noch ein fehler drin
```{r EDA_Plots, include=FALSE, echo = TRUE, warning = FALSE, message = FALSE}
# --- 1. VISUELLE EDA: Kontinuierliche Variablen (Boxplots) ---
# Wir wählen die wichtigsten numerischen Variablen und plotten sie in einem Grid
plot_kontinuierlich <- df %>%
  select(target, age, thalach, trestbps, chol) %>%
  pivot_longer(cols = -target, names_to = "Variable", values_to = "Wert") %>%
  ggplot(aes(x = target, y = Wert, fill = target)) +
  geom_boxplot(alpha = 0.7, outlier.colour = "red", outlier.shape = 16) +
  facet_wrap(~ Variable, scales = "free_y") + # Erstellt für jede Variable ein eigenes Fenster
  scale_fill_manual(values = c("0" = "#1b9e77", "1" = "#d95f02"), 
                    labels = c("0" = "Gesund", "1" = "Krank")) +
  theme_minimal() +
  labs(title = "Verteilung kontinuierlicher Variablen nach KHK-Diagnose",
       x = "Diagnose (0 = Gesund, 1 = Krank)",
       y = "Gemessener Wert",
       fill = "Status") +
  theme(legend.position = "bottom")

print(plot_kontinuierlich)


# --- 2. VISUELLE EDA: Kategoriale Variablen (Gestapelte Balkendiagramme) ---

# Plot für Brustschmerztyp (cp)
plot_cp <- ggplot(df, aes(x = factor(cp), fill = target)) +
  geom_bar(position = "fill", alpha = 0.8) + # "fill" macht es zu 100%-gestapelten Balken
  scale_fill_manual(values = c("0" = "#1b9e77", "1" = "#d95f02"),
                    labels = c("0" = "Gesund", "1" = "Krank")) +
  theme_minimal() +
  labs(title = "KHK-Anteil nach Brustschmerztyp (cp)",
       x = "Brustschmerztyp (1 bis 4)",
       y = "Prozentualer Anteil",
       fill = "Status")

print(plot_cp)

# Plot für Geschlecht (sex)
plot_sex <- ggplot(df, aes(x = factor(sex), fill = target)) +
  geom_bar(position = "fill", alpha = 0.8) +
  scale_fill_manual(values = c("0" = "#1b9e77", "1" = "#d95f02"),
                    labels = c("0" = "Gesund", "1" = "Krank")) +
  scale_x_discrete(labels = c("0" = "Weiblich", "1" = "Männlich")) +
  theme_minimal() +
  labs(title = "KHK-Anteil nach Geschlecht",
       x = "Geschlecht",
       y = "Prozentualer Anteil",
       fill = "Status")

print(plot_sex)


# --- 3. VISUELLE EDA: Multikollinearität (Korrelationsmatrix) ---
# Für die Korrelation dürfen wir nur reine Zahlen verwenden, keine Faktoren!
df_numerisch <- df %>%
  # Wandelt alle Spalten in numerische Werte um (auch unsere binarisierte target-Variable)
  mutate(across(everything(), as.numeric)) 

# Korrelationsmatrix berechnen
korrelations_matrix <- cor(df_numerisch, use = "complete.obs")



# Matrix plotten
corrplot(korrelations_matrix, 
         method = "color",       # Farben statt Kreise
         type = "upper",         # Nur das obere Dreieck anzeigen (übersichtlicher)
         addCoef.col = "black",  # Zahlenwerte in die Kästchen schreiben
         number.cex = 0.6,       # Schriftgrösse der Zahlen
         tl.col = "black",       # Schriftfarbe der Variablen-Namen
         tl.srt = 45,            # Variablen-Namen um 45 Grad drehen
         diag = FALSE,           # Die Diagonale (immer 1) ausblenden
         title = "Korrelationsmatrix der klinischen Parameter",
         mar = c(0,0,2,0))       # Rand anpassen, damit der Titel Platz hat
```
# Statistische Modellierung

[**Hier beschreibt ihr:**] [Wie ihr die Daten in 70% Training und 30% Test aufgeteilt habt. Beschreibt das volle logistische Regressionsmodell und wie ihr durch die Rückwärts-Selektion (`step()`) das optimierte Modell gefunden habt. Geht auf das "Alters-Paradoxon" ein: Das Alter war in der EDA isoliert betrachtet signifikant, flog aber bei der Modelloptimierung raus, da es zusammen mit anderen Variaäblen (Blutdruck etc.) keinen statistischen Mehrwert mehr bot.]

## Basismodell: Logistische Regression
```{r regression, include=FALSE, echo = TRUE, warning = FALSE, message = FALSE}

# 1. Ursprüngliche Zielvariable 'num' entfernen, um "Data Leakage" zu verhindern
df_modell <- df %>% select(-num)

# 2. Datensplit (70% Training, 30% Test)
set.seed(42) # Setzt einen Startwert, damit das zufällige Aufteilen reproduzierbar bleibt

# Wir ziehen zufällig 70% der Zeilennummern
train_index <- sample(seq_len(nrow(df_modell)), size = 0.7 * nrow(df_modell))

# Datensätze aufteilen
train_data <- df_modell[train_index, ]
test_data  <- df_modell[-train_index, ]

# Kurze Kontrolle der Aufteilung
nrow(train_data)
nrow(test_data)

# Logistische Regression mit allen Variablen
modell_voll <- glm(target ~ ., data = train_data, family = "binomial")

# Zusammenfassung anzeigen (hier siehst du die p-Werte der einzelnen Parameter)
summary(modell_voll)

# Automatische Rückwärts-Selektion durchführen
modell_optimiert <- step(modell_voll, direction = "backward")

# Das finale, bereinigte Modell ansehen
summary(modell_optimiert)


# --- 1. Vorhersagen generieren ---
wahrscheinlichkeiten <- predict(modell_optimiert, newdata = test_data, type = "response")

# --- 2. Schwellenwert anpassen (auf "1" und "0" statt Text) ---
vorhersagen_klassen <- ifelse(wahrscheinlichkeiten > 0.5, "1", "0")

# Vorhersagen in den exakt gleichen Faktor umwandeln wie die echten Daten
vorhersagen_fakt <- factor(vorhersagen_klassen, levels = levels(test_data$target))

# --- 3. Konfusionsmatrix berechnen ---
# Hier sagen wir R nun, dass die "1" (und nicht das Wort "Herzleiden") unser positiver Fall ist
konfusionsmatrix <- confusionMatrix(data = vorhersagen_fakt, 
                                    reference = test_data$target, 
                                    positive = "1")

# Ausgabe der Ergebnisse
print(konfusionsmatrix)


# --- 4. ROC-Kurve und AUC berechnen ---
roc_kurve <- roc(test_data$target, wahrscheinlichkeiten, levels = c("0", "1"))

# Kurve plotten
plot(roc_kurve, main = "ROC-Kurve für das KHK-Vorhersagemodell", col = "blue", lwd = 2)

# AUC-Wert ausgeben
auc_wert <- auc(roc_kurve)
print(paste("Der AUC-Wert beträgt:", round(auc_wert, 3)))


# --- Wir machen das Modell übervorsichtig ---

# 1. Neuen, niedrigen Schwellenwert setzen (z. B. 20 % statt 50 %)
neuer_cutoff <- 0.20

# 2. Neue Vorhersagen basierend auf dem neuen Cut-off
vorhersagen_sensibel <- ifelse(wahrscheinlichkeiten > neuer_cutoff, "1", "0")
vorhersagen_sensibel_fakt <- factor(vorhersagen_sensibel, levels = levels(test_data$target))

# 3. Neue Konfusionsmatrix berechnen
matrix_sensibel <- confusionMatrix(data = vorhersagen_sensibel_fakt, 
                                   reference = test_data$target, 
                                   positive = "1")

# 4. Nur die wichtigsten Metriken direkt ausgeben
print(matrix_sensibel$byClass[c("Sensitivity", "Specificity")])
print(paste("Genauigkeit (Accuracy):", round(matrix_sensibel$overall["Accuracy"], 3)))
```
## Modelloptimierung (Rückwärts-Selektion)

## Interpretation der signifikanten Prädiktoren

Erklärung des "Alters-Paradoxons" (warum Alter in der EDA wichtig war, aber hier rausfliegt).

# Modellevaluation & Machine-Learning-Vergleich

[**Hier beschreibt ihr:**] [Die Ergebnisse eures Modells. Zuerst die Genauigkeit am Testdatensatz (Konfusionsmatrix) und den exzellenten AUC-Wert. Danach erklärt ihr die 10-fache Kreuzvalidierung, um zu beweisen, dass eure Genauigkeit kein Zufall war. Zum Schluss kommt der Vergleich mit dem Random Forest: Zieht das Fazit, dass euer interpretiertes White-Box-Modell (Log. Reg) hier sogar den Black-Box-Algorithmus schlägt!]

## Kreuzvalidierung (10-Fold Cross-Validation)

## Vergleich mit Random Forest

Fazit: Warum das White-Box-Modell (Log. Regression) hier gewinnt.

```{r xValidation, include=FALSE, echo = TRUE, warning = FALSE, message = FALSE}
library(caret)

# --- FIX: Daten absolut rigoros bereinigen ---
# 1. Eventuelle Fragezeichen (aus dem UCI-Datensatz) in echte NAs umwandeln
df_modell[df_modell == "?"] <- NA

# 2. Alle Zeilen, die irgendwo ein NA haben, restlos löschen
df_modell <- na.omit(df_modell)

# 3. Variablen, die eventuell noch als "Character" feststecken, in Zahlen umwandeln
# (Besonders 'ca' und 'thal' machen oft Probleme)
df_modell$ca <- as.numeric(as.character(df_modell$ca))
df_modell$thal <- as.numeric(as.character(df_modell$thal))

# Noch einmal sicherheitshalber na.omit anwenden, falls beim Umwandeln neue NAs entstanden sind
df_modell <- na.omit(df_modell)

# Kurzer Check: Das MUSS "0" ausgeben!
print(paste("Anzahl fehlender Werte jetzt:", sum(is.na(df_modell))))


# --- 1. Einstellungen für die Cross-Validation festlegen ---
train_kontrolle <- trainControl(method = "cv", number = 10)

# --- 2. Das Modell mit Cross-Validation trainieren ---
cv_modell <- train(
  target ~ sex + cp + trestbps + fbs + thalach + exang + slope + ca + thal, 
  data = df_modell, 
  method = "glm", 
  family = "binomial", 
  trControl = train_kontrolle
)

# --- 3. Ergebnisse der Kreuzvalidierung anzeigen ---
print(cv_modell)
```

# Transfer in die klinische Praxis: Das Screening-Modell

[**Hier beschreibt ihr das Highlight eurer Arbeit:**] [Das statistisch beste Modell braucht invasive, teure Spital-Tests (Röntgen, Angiographie). Für die Hausarztpraxis ist das unrealistisch. Daher habt ihr ein Screening-Modell aus nur 6 non-invasiven Basisparametern gebaut. Erklärt die Anpassung an die ESC-Guidelines (European Society of Cardiology), bei der die Patienten anhand ihrer Pre-Test Probability in die 3 Triage-Pfade (Rule-out, Bildgebung, Rule-in) eingeteilt werden.]

## Problemstellung: Invasive vs. Non-invasive Tests

Warum das optimierte Modell für den Hausarzt unpraktisch ist (Röntgen/Kontrastmittel).

## Das Hausarzt-Modell (Gatekeeper)

Fokus auf die 6 leicht erhebbaren Basisparameter.

## ESC-konforme Risikostratifizierung (Triage)

Anwendung der Leitlinien der European Society of Cardiology (Rule-out, Bildgebung, Herzkatheter).

```{r esc_modell, include=FALSE, echo = TRUE, warning = FALSE, message = FALSE}
# Code für das 6-Variablen-Modell und die ESC-Triage-Tabelle
```

```{r esc_montecarlo, include=FALSE, echo = TRUE, warning = FALSE, message = FALSE}
# Anzahl der Simulationen
n_sim <- 100

# Leere Listen zum Speichern der Ergebnisse aus den 100 Durchläufen
sens_liste <- numeric(n_sim)
spez_liste <- numeric(n_sim)
auc_liste <- numeric(n_sim)
verpasste_kranke_liste <- numeric(n_sim) 

# Daten für das Screening-Modell vorbereiten (df_modell muss existieren)
df_screening <- df_modell %>% select(target, age, sex, cp, trestbps, chol, fbs)

# Schleife: Wir machen das Ganze 100-mal!
for(i in 1:n_sim) {
  
  # 1. Zufälliger Datensplit (neuer Seed in jedem Durchlauf)
  set.seed(i) # Der Seed ändert sich von 1 bis 100
  train_index <- sample(seq_len(nrow(df_screening)), size = 0.7 * nrow(df_screening))
  train_data <- df_screening[train_index, ]
  test_data  <- df_screening[-train_index, ]
  
  # 2. Modell trainieren (mit 6 Variablen)
  modell <- glm(target ~ ., data = train_data, family = "binomial")
  
  # 3. Vorhersagen generieren
  probs <- predict(modell, newdata = test_data, type = "response")
  
  # 4. AUC berechnen (Gesamtgüte des Modells)
  auc_liste[i] <- as.numeric(auc(roc(test_data$target, probs, levels = c("0", "1"), direction="<", quiet=TRUE)))
  
  # 5. Sensitivität & Spezifität beim 15% ESC-Cut-off bewerten
  vorhersagen_15 <- factor(ifelse(probs > 0.15, "1", "0"), levels = c("0", "1"))
  cm <- confusionMatrix(data = vorhersagen_15, reference = test_data$target, positive = "1")
  
  sens_liste[i] <- cm$byClass["Sensitivity"]
  spez_liste[i] <- cm$byClass["Specificity"]
  
  # 6. Wie viele tatsächlich Kranke wurden fälschlicherweise nach Hause geschickt? (<15%)
  verpasste_kranke_liste[i] <- sum(probs < 0.15 & test_data$target == "1")
}

# --- Ergebnisse nach 100 Simulationen berechnen und anzeigen ---
ergebnisse <- data.frame(
  Metrik = c("Durchschnittliche Sensitivität (Kranke erkannt)",
             "Durchschnittliche Spezifität (Gesunde erkannt)",
             "Durchschnittlicher AUC-Wert (Modellgüte)",
             "Ø Übersehene Kranke pro Testset (ca. 40 Kranke pro Set)"),
  Wert = c(round(mean(sens_liste), 3),
           round(mean(spez_liste), 3),
           round(mean(auc_liste), 3),
           round(mean(verpasste_kranke_liste), 2))
)

print("--- ERGEBNISSE NACH 100 SIMULATIONEN (ESC Rule-out bei 15%) ---")
print(ergebnisse)
```
# Interaktive Diagnose-Applikation (R-Shiny)

[**Hier beschreibt ihr:**] [Dass ihr das Screening-Modell aus Kapitel 6 in eine klickbare R-Shiny App überführt habt, die als Clinical Decision Support System (CDSS) fungiert. Der Code unten ist für die Dokumentation beigefügt und kann als separates `app.R` Skript ausgeführt werden.]

```{r shinyapp, include=FALSE, echo = TRUE, warning = FALSE, message = FALSE, eval=FALSE}

# Wir nutzen das modell_screening, das zuvor im Environment trainiert wurde!
ui <- fluidPage(
  titlePanel("KHK-Screening-Tool (Hausarzt-Triage)"),
  sidebarLayout(
    sidebarPanel(
      numericInput("age", "Alter:", value = 50, min = 20, max = 100),
      selectInput("sex", "Geschlecht:", choices = list("Weiblich" = 0, "Männlich" = 1)),
      sliderInput("cp", "Brustschmerztyp (1-4):", min = 1, max = 4, value = 1),
      sliderInput("trestbps", "Ruheblutdruck:", min = 90, max = 200, value = 120),
      sliderInput("chol", "Cholesterin:", min = 100, max = 400, value = 200),
      selectInput("fbs", "Blutzucker > 120:", choices = list("Nein" = 0, "Ja" = 1))
    ),
    mainPanel(
      h3("Ergebnis nach ESC-Guidelines"),
      h4("Pre-Test Probability (PTP):"),
      verbatimTextOutput("prob_out"),
      h4("Triage-Empfehlung:"),
      verbatimTextOutput("triage_out")
    )
  )
)

server <- function(input, output) {
  vorhersage <- reactive({
    neuer_patient <- data.frame(
      age = input$age, sex = as.numeric(input$sex), cp = input$cp,
      trestbps = input$trestbps, chol = input$chol, fbs = as.numeric(input$fbs)
    )
    predict(modell_screening, newdata = neuer_patient, type = "response")
  })
  
  output$prob_out <- renderText({ paste0(round(vorhersage() * 100, 1), " %") })
  
  output$triage_out <- renderText({
    p <- vorhersage()
    if(p < 0.15) return("NIEDRIGES RISIKO: Keine weiteren Tests nötig.")
    if(p <= 0.85) return("MITTLERES RISIKO: Überweisung für nicht-invasive Bildgebung (z.B. Echo/MRI).")
    return("HOHES RISIKO: Direkte Überweisung zur invasiven Koronarangiographie.")
  })
}
shinyApp(ui, server)

# HINWEIS: Dieser Code wird beim Erstellen des Dokuments nicht ausgeführt (eval=FALSE).
# Kopiert ihn in ein separates R-Skript, um die App zu starten!

library(shiny)

# Wir nutzen das modell_screening, das zuvor im Environment trainiert wurde!
ui <- fluidPage(
  titlePanel("KHK-Screening-Tool (Hausarzt-Triage)"),
  sidebarLayout(
    sidebarPanel(
      numericInput("age", "Alter:", value = 50, min = 20, max = 100),
      selectInput("sex", "Geschlecht:", choices = list("Weiblich" = 0, "Männlich" = 1)),
      sliderInput("cp", "Brustschmerztyp (1-4):", min = 1, max = 4, value = 1),
      sliderInput("trestbps", "Ruheblutdruck:", min = 90, max = 200, value = 120),
      sliderInput("chol", "Cholesterin:", min = 100, max = 400, value = 200),
      selectInput("fbs", "Blutzucker > 120:", choices = list("Nein" = 0, "Ja" = 1))
    ),
    mainPanel(
      h3("Ergebnis nach ESC-Guidelines"),
      h4("Pre-Test Probability (PTP):"),
      verbatimTextOutput("prob_out"),
      h4("Triage-Empfehlung:"),
      verbatimTextOutput("triage_out")
    )
  )
)

server <- function(input, output) {
  vorhersage <- reactive({
    neuer_patient <- data.frame(
      age = input$age, sex = as.numeric(input$sex), cp = input$cp,
      trestbps = input$trestbps, chol = input$chol, fbs = as.numeric(input$fbs)
    )
    predict(modell_screening, newdata = neuer_patient, type = "response")
  })
  
  output$prob_out <- renderText({ paste0(round(vorhersage() * 100, 1), " %") })
  
  output$triage_out <- renderText({
    p <- vorhersage()
    if(p < 0.15) return("NIEDRIGES RISIKO: Keine weiteren Tests nötig.")
    if(p <= 0.85) return("MITTLERES RISIKO: Überweisung für nicht-invasive Bildgebung (z.B. Echo/MRI).")
    return("HOHES RISIKO: Direkte Überweisung zur invasiven Koronarangiographie.")
  })
}
shinyApp(ui, server)
```

## Prototyp des Clinical Decision Support Systems

Screenshot und kurze Erklärung eurer Shiny-App (Der R-Code der App wird normalerweise separat in einer app.R Datei gespeichert, ihr könnt ihn hier aber im Anhang zeigen).

# Diskussion & Fazit

[**Hier beschreibt ihr:**] [Eure abschliessende Zusammenfassung. Zählt auf, dass das Modell extrem stark performt hat, ihr methodisch sauber vorgegangen seid (Cross-Validation) und am Ende sogar ein praxistaugliches, leitlinienkonformes Produkt entwickelt habt. Geht kurz auf Schwächen ein (Datensatz von 1989, relativ wenige Patienten) und wie man das in Zukunft verbessern könnte (z.B. mit modernen, grösseren Krankenhausdaten).]

**Zweistufiges Screening und Limitierungen des Datensatzes**
Bei der kritischen Betrachtung des entwickelten Screening-Modells fällt auf, dass Parameter wie Serumcholesterin (`chol`) und Nüchternblutzucker (`fbs`) weiterhin eine (wenn auch minimalinvasive) Blutentnahme erfordern. Da der historische Cleveland-Datensatz keine moderneren und spezifischeren Blutbiomarker (wie LDL-Cholesterin, hs-CRP oder Troponin) enthält, konnte das Modell nicht durch präzisere Laborwerte angereichert werden.
Für zukünftige Entwicklungen im Bereich der klinischen Entscheidungsunterstützung (CDSS) wäre ein **zweistufiges Kaskaden-Modell** denkbar: Stufe 1 berechnet das Risiko rein non-invasiv (Alter, Geschlecht, Blutdruck, Symptome) für eine sofortige Triage im Sprechzimmer. Nur bei unklarem Ergebnis in Stufe 1 wird Stufe 2 (inklusive Point-of-Care-Blutwerten) ausgelöst. Dies würde die Kosteneffizienz und Geschwindigkeit in der Hausarztpraxis weiter optimieren.

## Zusammenfassung der Ergebnisse

## Limitierungen der Arbeit

(Z. B. geringe Stichprobengrösse, Alter des Datensatzes).

## 
