---
title: "Prädiktion der koronaren Herzkrankheit (KHK)"
subtitle: "Statistische Modellierung und Entwicklung eines Screening-Tools"
author: "Eure Namen / Gruppenname"
date: "`r Sys.Date()`"
output: 
  html_document:
    toc: true
    toc_depth: 2
    toc_float: true
    number_sections: true
    theme: flatly
---

```{r setup, include=FALSE, echo = TRUE, warning = FALSE, message = FALSE}

#alle benötigten Bibliotheken laden

library(ucimlrepo)
library(dplyr)
library(tidyr)
library(ggplot2)
library(corrplot)
library(caret)
library(pROC)
library(randomForest)

```

# Einleitung & Forschungsfrage

Hier beschreibt ihr den Hintergrund (WHO-Daten) und eure erweiterte Forschungsfrage (inkl. dem Ziel, ein Triage-Tool für Hausärzte zu bauen).

# Datengrundlage & Datenaufbereitung (Preprocessing)

## Der Cleveland-Datensatz

## Datenbereinigung und Binarisierung

```{r Data_reader, include=FALSE, echo = TRUE, warning = FALSE, message = FALSE}
#code für einlesen und binarisieren der Daten
```

# Explorative Datenanalyse (EDA)

## Visuelle Analyse

Hier kommen die Boxplots und Balkendiagramme hin.

## Multikollinearität und Hypothesentests

Ergebnisse der ANOVA und Chi-Quadrat-Tests sowie die Korrelationsmatrix.

```{r EDA, include=FALSE, echo = TRUE, warning = FALSE, message = FALSE}
# Code für ggplots und Hypothesentests
```

# Statistische Modellierung

## Basismodell: Logistische Regression

## Modelloptimierung (Rückwärts-Selektion)

## Interpretation der signifikanten Prädiktoren

Erklärung des "Alters-Paradoxons" (warum Alter in der EDA wichtig war, aber hier rausfliegt).

# Modellevaluation & Machine-Learning-Vergleich

## Kreuzvalidierung (10-Fold Cross-Validation)

## Vergleich mit Random Forest

Fazit: Warum das White-Box-Modell (Log. Regression) hier gewinnt.

```{r xValidation, include=FALSE, echo = TRUE, warning = FALSE, message = FALSE}
# Code für Cross-Validation und Random Forest
```

# Transfer in die klinische Praxis: Das Screening-Modell

## Problemstellung: Invasive vs. Non-invasive Tests

Warum das optimierte Modell für den Hausarzt unpraktisch ist (Röntgen/Kontrastmittel).

## Das Hausarzt-Modell (Gatekeeper)

Fokus auf die 6 leicht erhebbaren Basisparameter.

## ESC-konforme Risikostratifizierung (Triage)

Anwendung der Leitlinien der European Society of Cardiology (Rule-out, Bildgebung, Herzkatheter).

```{r esc_modell, include=FALSE, echo = TRUE, warning = FALSE, message = FALSE}
# Code für das 6-Variablen-Modell und die ESC-Triage-Tabelle
```

# Interaktive Diagnose-Applikation (R-Shiny)

## Prototyp des Clinical Decision Support Systems

Screenshot und kurze Erklärung eurer Shiny-App (Der R-Code der App wird normalerweise separat in einer app.R Datei gespeichert, ihr könnt ihn hier aber im Anhang zeigen).

# Diskussion & Fazit

## Zusammenfassung der Ergebnisse

## Limitierungen der Arbeit

(Z. B. geringe Stichprobengrösse, Alter des Datensatzes).

## 
