---
title: "Prädiktion der koronaren Herzkrankheit (KHK)"
author: "Fabian Bieri, Vincent Herger, Jessica Herzog, Fabienne Burkhardt"
date: "`r Sys.Date()`"
output: 
  html_document:
    toc: true
    toc_depth: 2
    toc_float: true
    number_sections: true
    theme: flatly
    code_folding: hide
---



```{r setup, include=FALSE}
knitr::opts_chunk$set(echo = TRUE, results = 'hide', warning = FALSE, message = FALSE)

library(ucimlrepo)
library(dplyr)
library(tidyr)
library(ggplot2)
library(corrplot)
library(caret)
library(pROC)
library(randomForest)
# library(shiny)  # für Kap. 8 benötigt
```

```{r helper_functions, include=FALSE}
# Heatmap-Helper für Konfusionsmatrizen
make_heatmap <- function(cm, title, subtitle, threshold = 20) {
  cm_daten <- as.data.frame(cm$table)
  colnames(cm_daten) <- c("Vorhersage", "Referenz", "Anzahl")
  ggplot(data = cm_daten, aes(x = Referenz, y = Vorhersage, fill = Anzahl)) +
    geom_tile(color = "white", linewidth = 1.5) +
    scale_fill_gradient(low = "#e0f3f8", high = "#313695", name = "Patienten") +
    geom_text(aes(label = Anzahl),
              color = ifelse(cm_daten$Anzahl > threshold, "white", "black"),
              size = 8, fontface = "bold") +
    theme_minimal() +
    labs(title = title, subtitle = subtitle,
         x = "Tatsächliche Diagnose (0 = Gesund, 1 = Krank)",
         y = "Modell-Vorhersage") +
    theme(axis.text  = element_text(size = 12),
          axis.title = element_text(size = 14, face = "bold"),
          plot.title = element_text(size = 14, face = "bold"),
          panel.grid = element_blank())
}
```

# Einleitung & Forschungsfrage

Herz-Kreislauf-Erkrankungen, insbesondere ischämische Herzkrankheiten wie die koronare Herzkrankheit (KHK), stellen laut der Weltgesundheitsorganisation (WHO) weltweit die führende Todesursache dar. Die KHK, in aktuellen Leitlinien oft unter dem Begriff der chronischen Koronarsyndrome (CCS) zusammengefasst, ist durch eine fortschreitende Arteriosklerose der Herzkranzgefässe gekennzeichnet. Diese Verengung führt zu einer verminderten Sauerstoffversorgung des Herzmuskels, was sich klinisch häufig als Angina Pectoris äussert und unbehandelt in einem lebensbedrohlichen Myokardinfarkt resultieren kann. Eine frühzeitige und präzise Diagnostik ist daher von entscheidender prognostischer Bedeutung.

In der klinischen Praxis stellt die Erstdiagnostik eine erhebliche Herausforderung dar. Die definitive Bestätigung oder der Ausschluss einer KHK erfordert oft ressourcenintensive, teure oder invasive Verfahren, wie beispielsweise die Myokard-Szintigraphie, das Stress-MRT oder die invasive Koronarangiographie (Herzkatheter). Da diese Verfahren nicht flächendeckend als Erstlinientest eingesetzt werden können, kommt der Primärversorgung (Hausarztpraxis) eine essenzielle Triage- und Gatekeeper-Funktion zu. Es bedarf effizienter Entscheidungshilfen, um Patienten mit unklaren Brustschmerzen schnell und sicher anhand leicht erhebbarer Basisparameter in entsprechende Risikogruppen einzuteilen.

Vor diesem medizinischen und gesundheitsökonomischen Hintergrund leitet sich die zentrale Forschungsfrage dieser Arbeit ab: **Mit welcher diagnostischen Genauigkeit lässt sich das Vorliegen einer koronaren Herzkrankheit durch physiologische und klinische Parameter vorhersagen?**

Um diese Frage zu beantworten, verfolgt die vorliegende Arbeit ein zweistufiges Ziel: Im ersten Schritt wird anhand des historischen "Cleveland Heart Disease"-Datensatzes ein statistisch optimiertes Klassifikationsmodell (logistische Regression) entwickelt und evaluiert. Im zweiten Schritt liegt der Fokus auf der praktischen Translation: Ziel ist es, aus den statistischen Erkenntnissen ein praxistaugliches Screening-Tool zu extrahieren. Dieses soll ausschliesslich auf einfach zu erfassenden Basisparametern beruhen und sich an den aktuellen Triage-Leitlinien der European Society of Cardiology (ESC) orientieren. Das finale Modell wird schliesslich in einen Prototyp eines interaktiven Clinical Decision Support Systems (CDSS) überführt.

# Datengrundlage & Datenaufbereitung

Für die vorliegende Analyse wurde der "Cleveland Heart Disease"-Datensatz aus dem UCI Machine Learning Repository herangezogen. Ursprünglich umfasste der Datensatz n = 303 Beobachtungen klinischer Patientendaten. Im Rahmen eines Preprocessings wurden die Daten zunächst auf Inkonsistenzen und fehlende Werte (im Originaldatensatz teilweise als "?" kodiert) geprüft. Um Verzerrungen in den späteren Machine-Learning-Modellen zu vermeiden, wurden sechs unvollständige Fälle vollständig aus dem Datensatz entfernt (Listwise Deletion). Die finale, bereinigte Stichprobe für die Modellierung beläuft sich somit auf n = 297 Patienten.

Ein zentraler methodischer Schritt der Datenaufbereitung war die Transformation der abhängigen Zielvariable `num`. Im Originaldatensatz gibt diese den angiografischen Schweregrad der koronaren Herzkrankheit auf einer Skala von 0 (keine Gefässverengung) bis 4 (schwere Mehrgefässerkrankung) an. Für die Zwecke dieser Arbeit wurde diese multikategoriale Variable in eine binäre Klassifikation überführt: Der Wert 0 wurde als "gesund" (Klasse 0) beibehalten, während sämtliche Ausprägungen von 1 bis 4 unter der Klasse "krank" (Klasse 1) zusammengefasst wurden.

Diese Binarisierung ist primär in der geringen Stichprobengrösse begründet. Der Versuch, ein prädiktives Modell für fünf separate Ausprägungen auf Basis von lediglich 297 Patienten zu trainieren, würde aufgrund dünnbesetzter Kategorien (Sparse Cells) zu instabilen Parameterschätzungen führen. Durch die Reduktion auf eine dichotome Fragestellung wird das Modell exakt auf die klinisch relevanteste Triage-Entscheidung fokussiert.

## Variablenübersicht

Der verwendete Cleveland-Datensatz umfasst nach der Bereinigung 14 klinisch relevante Attribute. Die folgende Tabelle bietet eine Übersicht über die verwendeten physiologischen Parameter, deren Bedeutung sowie ihre Ausprägungen:

| Variable | Beschreibung | Ausprägungen / Datentyp |
|:-----------------------|:-----------------------|:-----------------------|
| **`age`** | Alter der Patienten | Kontinuierlich (in Jahren) |
| **`sex`** | Geschlecht | Binär (1 = Männlich, 0 = Weiblich) |
| **`cp`** | Brustschmerztyp (*Chest Pain*) | Kategorial (1 = typische Angina, 2 = atypische Angina, 3 = nicht-anginöser Schmerz, 4 = asymptomatisch) |
| **`trestbps`** | Ruheblutdruck bei Klinikaufnahme | Kontinuierlich (in mm Hg) |
| **`chol`** | Serumcholesterin | Kontinuierlich (in mg/dl) |
| **`fbs`** | Nüchternblutzucker \> 120 mg/dl | Binär (1 = Ja, 0 = Nein) |
| **`restecg`** | Ruhe-EKG-Ergebnisse | Kategorial (0 = normal, 1 = ST-T-Wellen-Anomalie, 2 = wahrscheinliche/definitive Linksherzhypertrophie) |
| **`thalach`** | Maximal erreichte Herzfrequenz | Kontinuierlich (Schläge pro Minute) |
| **`exang`** | Belastungsinduzierte Angina pectoris | Binär (1 = Ja, 0 = Nein) |
| **`oldpeak`** | ST-Senkung durch Belastung (relativ zur Ruhe) | Kontinuierlich |
| **`slope`** | Steigung des maximalen Belastungs-ST-Segments | Kategorial (1 = ansteigend, 2 = flach, 3 = abfallend) |
| **`ca`** | Anzahl der Hauptgefässe, gefärbt durch Fluoroskopie | Ordinal (0 bis 3) |
| **`thal`** | Thallium-Szintigraphie (Nuklearmedizin. Test) | Kategorial (3 = normal, 6 = fixierter Defekt, 7 = reversibler Defekt) |
| **`num` / `target`** | Diagnose der koronaren Herzkrankheit (Zielvariable) | Ursprünglich 0-4. Binarisiert: 0 = Gesund, 1 = Krank |

## Datenbereinigung im Code

Im folgenden Codeblock werden die Daten wie zuvor beschrieben bereinigt und vorbereitet.

```{r}
heart_disease <- fetch_ucirepo(id = 45)
df <- bind_cols(heart_disease$data$features, heart_disease$data$targets)

# "?" als NA kodieren, Typen korrigieren
df[df == "?"] <- NA
df$ca <- as.numeric(as.character(df$ca))
df$thal <- as.numeric(as.character(df$thal))

# Zielvariable binarisieren, 'num' entfernen
df_modell <- df %>%
  mutate(target = as.factor(ifelse(num > 0, "1", "0"))) %>%
  select(-num)

df_modell <- na.omit(df_modell)

# Sanity check: 297 x 14
#dim(df_modell)
```

# Explorative Datenanalyse (EDA)

Um ein tiefgreifendes Verständnis für die zugrundeliegende Datenstruktur zu gewinnen und erste Hypothesen abzuleiten, wurde eine umfassende explorative Datenanalyse (EDA) durchgeführt.

Zunächst wurden die kategorialen Variablen mittels Kreuztabellen und Pearson-Chi-Quadrat-Tests auf ihre stochastische Unabhängigkeit geprüft. Hierbei zeigte sich ein hochsignifikanter Zusammenhang beim Brustschmerztyp (`cp`, p \< 0.001) und beim Geschlecht (`sex`, p \< 0.001).

Für die kontinuierlichen Variablen wurden Varianzanalysen (ANOVA) durchgeführt. Die Ergebnisse belegen, dass sich erkrankte Patienten hinsichtlich ihres höheren Alters (`age`, p \< 0.001), eines höheren Ruheblutdrucks (`trestbps`, p = 0.008) und insbesondere einer deutlich niedrigeren maximal erreichten Herzfrequenz (`thalach`, p \< 0.001) signifikant von der gesunden Gruppe unterscheiden.

Abschliessend wurde eine Korrelationsmatrix aller numerischen Variablen erstellt, um potenzielle Multikollinearität zu prüfen. Die Inspektion der Matrix zeigt, dass die Korrelationen zwischen den unabhängigen Variablen in einem unkritischen Bereich liegen, weshalb alle Parameter in das initiale Basismodell aufgenommen werden können.

## Hypothesentests (Chi-Quadrat & ANOVA)

```{r eda_tests, echo = TRUE, warning = FALSE, message = FALSE}
# Chi-Quadrat (kategoriale Variablen)
chisq.test(table(df_modell$cp, df_modell$target))   # cp
chisq.test(table(df_modell$sex, df_modell$target))  # sex
chisq.test(table(df_modell$fbs, df_modell$target))  # fbs

# ANOVA (kontinuierliche Variablen)
summary(aov(age ~ target, data = df_modell))
summary(aov(trestbps ~ target, data = df_modell))
summary(aov(chol ~ target, data = df_modell))
```

Um den Fokus der Untersuchung gezielt auf die Entwicklung des späteren, praxistauglichen Screening-Modells (siehe Kapitel 7) zu legen, konzentriert sich die inferenzstatistische Überprüfung der explorativen Datenanalyse auf exakt jene sechs Basisparameter, die für das finale Hausarzt-Triage-Tool relevant sind: Alter (`age`), Geschlecht (`sex`), Brustschmerztyp (`cp`), Ruheblutdruck (`trestbps`), Serumcholesterin (`chol`) und Nüchternblutzucker (`fbs`).

Die Pearson-Chi-Quadrat-Tests belegen einen hochsignifikanten Zusammenhang zwischen dem Brustschmerztyp ($X^2 = 77.28$, $p < 0.001$) sowie dem Geschlecht ($X^2 = 21.85$, $p < 0.001$) und der Zielvariable (KHK-Diagnose). Der Nüchternblutzucker (`fbs`) hingegen verfehlt in dieser isolierten, univariaten Betrachtung das statistische Signifikanzniveau ($p = 1.000$) völlig.

Ein konsistentes Bild zeigt sich bei den kontinuierlichen Parametern mittels einfaktorieller Varianzanalyse (ANOVA). Während sich gesunde und erkrankte Patienten hinsichtlich ihres Alters ($F = 16.04$, $p < 0.001$) und des Ruheblutdrucks ($F = 7.12$, $p = 0.008$) statistisch signifikant unterscheiden, weisen die mittleren Serumcholesterinwerte (`chol`) zwischen den beiden Diagnosegruppen univariat keinen signifikanten Unterschied auf ($F = 1.91$, $p = 0.168$).

**Klinische Einordnung der nicht-signifikanten Prädiktoren**

Dass Cholesterin und Nüchternblutzucker in der isolierten Betrachtung nicht signifikant trennen, widerspricht nicht ihrer medizinischen Relevanz. In der kardiologischen Pathophysiologie sind Hyperlipidämie (erhöhtes Cholesterin) und Diabetes mellitus (erhöhter Blutzucker) elementare, systemische Risikofaktoren. Sie begünstigen die Arteriosklerose über Jahre hinweg und entfalten ihre prädiktive Kraft häufig erst im multivariaten Zusammenspiel mit anderen Parametern (wie Alter und Blutdruck). Da die aktuellen Leitlinien der European Society of Cardiology (ESC) den Lipid- und Glukosestatus für die systematische Risikostratifizierung explizit einfordern, werden diese beiden Parameter methodisch und klinisch fundiert in die anschliessende Regressionsmodellierung übernommen.

## Visuelle Analyse

```{r eda_plots, echo = TRUE, warning = FALSE, message = FALSE, fig.width=8, fig.height=6}
# Boxplots: kontinuierliche Variablen
plot_kontinuierlich <- df_modell %>%
  select(target, age, trestbps, chol) %>%
  pivot_longer(cols = -target, names_to = "Variable", values_to = "Wert") %>%
  ggplot(aes(x = target, y = Wert, fill = target)) +
  geom_boxplot(alpha = 0.7, outlier.colour = "red", outlier.shape = 16) +
  facet_wrap(~ Variable, scales = "free_y") + 
  scale_fill_manual(values = c("0" = "#1b9e77", "1" = "#d95f02"), 
                    labels = c("0" = "Gesund", "1" = "Krank")) +
  theme_minimal() +
  labs(title = "Verteilung der kontinuierlichen Basisparameter",
       x = "Diagnose (0 = Gesund, 1 = Krank)", y = "Wert", fill = "Status") +
  theme(legend.position = "bottom")

print(plot_kontinuierlich)

# Balkendiagramme: kategoriale Variablen

# cp
plot_cp <- ggplot(df_modell, aes(x = factor(cp), fill = target)) +
  geom_bar(position = "fill", alpha = 0.8) + 
  scale_fill_manual(values = c("0" = "#1b9e77", "1" = "#d95f02")) +
  theme_minimal() +
  labs(title = "KHK-Anteil nach Brustschmerztyp (cp)",
       x = "Brustschmerztyp (1 bis 4)", y = "Anteil", fill = "Status")

print(plot_cp)

# sex
plot_sex <- ggplot(df_modell, aes(x = factor(sex), fill = target)) +
  geom_bar(position = "fill", alpha = 0.8) +
  scale_fill_manual(values = c("0" = "#1b9e77", "1" = "#d95f02")) +
  scale_x_discrete(labels = c("0" = "Weiblich", "1" = "Männlich")) +
  theme_minimal() +
  labs(title = "KHK-Anteil nach Geschlecht (sex)",
       x = "Geschlecht", y = "Anteil", fill = "Status")

print(plot_sex)

# fbs
plot_fbs <- ggplot(df_modell, aes(x = factor(fbs), fill = target)) +
  geom_bar(position = "fill", alpha = 0.8) +
  scale_fill_manual(values = c("0" = "#1b9e77", "1" = "#d95f02"),
                    labels = c("0" = "Gesund", "1" = "Krank")) +
  scale_x_discrete(labels = c("0" = "Normal", "1" = "> 120 mg/dl")) +
  theme_minimal() +
  labs(title = "KHK-Anteil nach Nüchternblutzucker (fbs)",
       x = "Blutzucker", y = "Anteil", fill = "Status")

print(plot_fbs)

# Korrelationsmatrix
df_numerisch <- df_modell %>% mutate(across(everything(), as.numeric)) 
korrelations_matrix <- cor(df_numerisch, use = "complete.obs")

corrplot(korrelations_matrix, method = "color", type = "upper", 
         addCoef.col = "black", number.cex = 0.6, tl.col = "black", 
         tl.srt = 45, diag = FALSE, title = "Korrelationsmatrix aller Parameter",
         mar = c(0,0,2,0))
```

**Verteilung der kontinuierlichen Basisparameter (Boxplots)** Die Boxplots visualisieren die Verteilung der drei kontinuierlichen Prädiktoren des finalen Screening-Modells. Es zeigt sich deutlich, dass erkrankte Patienten (Klasse 1) im Median ein höheres Alter (`age`) aufweisen. Beim Ruheblutdruck (`trestbps`) und insbesondere beim Serumcholesterin (`chol`) überlappen die Interquartilsabstände hingegen massiv. Dies stützt die inferenzstatistischen Ergebnisse der ANOVA visuell: Isoliert betrachtet besitzen Blutdruck und Cholesterin eine äusserst geringe univariate Trennschärfe.

**Diagnoseverteilung der kategorialen Basisparameter (Balkendiagramme)** Die proportionalen Balkendiagramme illustrieren die Diagnoseverteilung in Abhängigkeit von Brustschmerztyp, Geschlecht und Blutzucker. Auffällig ist die extreme Dominanz der Diagnoseklasse 1 (Krank) bei Patienten mit asymptomatischem Schmerzprofil (Kategorie 4), während bei klassischen Angina-Ausprägungen (Kategorien 1 bis 3) herzgesunde Patienten überwiegen. Das Geschlecht (`sex`) zeigt ebenfalls eine starke Diskriminierungsfähigkeit mit einer signifikant höheren KHK-Prävalenz bei Männern. Der Nüchternblutzucker (`fbs`) weist hingegen grafisch absolut identische KHK-Anteile in beiden Kategorien auf, was das nicht-signifikante Ergebnis des Chi-Quadrat-Tests (p = 1.000) exakt reproduziert.

**Korrelationsmatrix und Multikollinearität** Die Korrelationsmatrix quantifiziert die linearen Abhängigkeiten des gesamten Variablenraums, um kritische Multikollinearität auszuschliessen. Die stärkste Prädiktor-Interkorrelation im Gesamtdatensatz besteht zwischen der ST-Senkung (`oldpeak`) und der ST-Steigung (`slope`, r = 0.58). Die sechs finalen Hausarzt-Parameter weisen untereinander lediglich marginale Korrelationen auf (maximal Alter und Blutdruck mit r = 0.29). Da kein Variablenpaar den Schwellenwert für Multikollinearität (r \> 0.8) überschreitet, ist das Risiko relevanter Multikollinearität als gering einzuschätzen. Eine robuste multivariate Modellierung ist somit methodisch legitimiert.

# Statistische Modellierung

```{r datensplit, include=FALSE}
set.seed(42)
train_index <- sample(seq_len(nrow(df_modell)), size = 0.7 * nrow(df_modell))
train_data  <- df_modell[train_index, ]
test_data   <- df_modell[-train_index, ]
```

```{r modelle_trainieren, include=FALSE}
# vorab für inline-R
modell_voll      <- glm(target ~ ., data = train_data, family = "binomial")
modell_optimiert <- step(modell_voll, direction = "backward", trace = 0)
```

Da die Zielvariable `target` nur zwei Ausprägungen hat (KHK vorhanden oder nicht), wird als Kernverfahren die logistische Regression eingesetzt. Das Verfahren schätzt für jeden Patienten eine Wahrscheinlichkeit im Intervall [0, 1], die als Indikator für das Vorliegen einer KHK interpretiert wird. 

Um ein belastbares prädiktives Modell zu erstellen, wurde der Datensatz zunächst reproduzierbar in ein Trainingsset (70 %, n = `r nrow(train_data)`) und ein Testset (30 %, n = `r nrow(test_data)`) aufgeteilt. Sämtliche Modellparameter sowie die nachfolgende Variablenselektion wurden ausschliesslich auf dem Trainingsset durchgeführt. Das Testset wurde zur Evaluation der Vorhersagegüte sowie zur Schwellenwert-Analyse herangezogen. Aufgrund der Grösse des Datensatzes (n = `r nrow(df_modell)`) wurde auf eine weitere Aufteilung in separate Validierungs- und Testsets verzichtet. Die Robustheit der erzielten Ergebnisse wird stattdessen durch zwei komplementäre Verfahren abgesichert. Einerseits die 10-fache Kreuzvalidierung sowie das Repeated Random Subsampling mit 100 Iterationen. 

Die Modellentwicklung erfolgte in drei aufeinander aufbauenden Schritten. Im ersten Schritt wurde ein Basismodell mit allen 13 Prädiktoren geschätzt. Dies lieferte einen initialen AIC-Wert von `r round(modell_voll$aic, 1)`. Da zu komplexe Modelle anfällig für Overfitting sind, wurde das Basismodell in einem zweiten Schritt durch eine systematische Rückwärts-Selektion (`step()`) optimiert. Dadurch wurden iterativ jene Variablen entfernt, deren Ausschluss den AIC-Wert verbesserte. Das resultierende Modell umfasst lediglich noch neun Prädiktoren. Durch diese Reduktion sank der AIC-Wert deutlich auf `r round(modell_optimiert$aic, 1)`.

Im dritten Schritt wurde ein reduziertes Modell entwickelt, das ausschliesslich sechs nicht-invasive Parameter erfasst. Als non-invasiv gelten dabei Messungen, die ohne körperlichen Eingriff, Kontrastmittel oder apparative Spezialdiagnostik durchführbar sind – konkret Werte, die in einer Hausarztpraxis routinemässig erhoben werden. Die Variablenauswahl folgt primär einer klinisch-praktischen Logik mit Fokus auf niedrigschwellige Einsetzbarkeit. 

## Basismodell (13 Variablen)

```{r model_basis}
summary(modell_voll)
```

**Evaluation des Basismodells**

Das initiale Regressionsmodell schliesst alle 13 Prädiktoren ein. Die deutliche Reduktion der Devianz (von `r round(modell_voll$null.deviance, 2)` auf `r round(modell_voll$deviance, 2)`) belegt eine substanzielle Erklärungsleistung. Der resultierende AIC-Wert von `r round(modell_voll$aic, 2)` dient als Basislinie für die nachfolgende Optimierung.

Die Analyse der Regressionskoeffizienten identifiziert sechs signifikante, unabhängige Risikofaktoren für eine KHK: Anzahl der verengten Gefässe (`ca`, $p < 0.001$), erhöhter Ruheblutdruck (`trestbps`, $p = 0.001$), männliches Geschlecht (`sex`, $p = 0.002$), abnormale Szintigraphie (`thal`, $p = 0.003$), Brustschmerztyp (`cp`, $p = 0.004$) sowie eine niedrigere maximale Herzfrequenz (`thalach`, $p = 0.020$).

**Redundanz im multivariaten Kontext**

Auffällig ist, dass Variablen wie Alter (`age`, $p = 0.825$) oder Serumcholesterin (`chol`, $p = 0.296$) im multivariaten Kontext ihre in der explorativen Analyse gezeigte Signifikanz verlieren. Da ihr physiologisches Risiko bereits durch direktere Parameter (wie Blutdruck oder Gefässstatus) abgebildet wird, liefern sie dem Modell keine zusätzliche Erklärungsleistung.

Um die Gefahr einer Überanpassung an Rauschen im Trainingsdatensatz zu reduzieren und das Modell praxistauglicher zu machen, wird es im nächsten Schritt mittels systematischer Rückwärts-Selektion dimensionsreduziert.

## Optimiertes Modell (Rückwärts-Selektion)

```{r model_rueckwaerts}
summary(modell_optimiert)
```

**Modelloptimierung durch Rückwärts-Selektion**

Zur Reduktion der Modellkomplexität und zur Vermeidung von Overfitting wurde eine automatische Rückwärts-Selektion (Backward Stepwise Selection) durchgeführt. Als Optimierungskriterium diente das Akaike-Informationskriterium (AIC). Der Algorithmus eliminierte iterativ in vier Schritten die Variablen Alter (`age`), ST-Senkung (`oldpeak`), Serumcholesterin (`chol`) und Ruhe-EKG (`restecg`), da ihr jeweiliger Ausschluss den globalen AIC-Wert sukzessive verbesserte.

**Evaluation des reduzierten Modells**

Das resultierende, optimierte Regressionsmodell umfasst noch neun unabhängige Prädiktoren. Durch die Variablenreduktion sank der AIC-Wert von initial `r round(modell_voll$aic, 2)` auf `r round(modell_optimiert$aic, 2)`, was eine verbesserte Balance zwischen Modellanpassung (Goodness-of-Fit) und Sparsamkeit (Parsimonie) belegt. Im finalen Modell erweisen sich die Anzahl der verengten Gefässe (`ca`, $p < 0.001$), der Ruheblutdruck (`trestbps`, $p < 0.001$), das Geschlecht (`sex`, $p = 0.003$), der Brustschmerztyp (`cp`, $p = 0.003$) sowie das Szintigraphie-Ergebnis (`thal`, $p = 0.002$) als hochsignifikante Haupttreiber der Vorhersage.

**Methodische Einordnung nicht-signifikanter Parameter**

Bemerkenswert ist, dass Parameter wie der Nüchternblutzucker (`fbs`, $p = 0.114$) oder die ST-Steigung (`slope`, $p = 0.108$) im Modell verbleiben, obwohl sie das strikte Signifikanzniveau ($\alpha = 0.05$) verfehlen. Dies unterstreicht die methodische Eigenschaft der AIC-Optimierung: Das Kriterium fokussiert sich primär auf die prädiktive Gesamtleistung. Die Variablen verbleiben im Algorithmus, da ihr Informationsgewinn im multivariaten Zusammenspiel die mathematische "Strafe" für die zusätzliche Modellkomplexität überwiegt. Das resultierende 9-Variablen-Modell bildet somit die robuste Grundlage für die anschliessende Evaluation am Testdatensatz.

# Evaluation des Modells am Testset und Schwellenwert-Analyse

Zur Überprüfung der prädiktiven Güte wurde das optimierte Modell auf den Testdatensatz angewendet.

## Standard-Evaluation (50%) & ROC-Kurve

### Heatmap

```{r eval_50_heatmap, echo=TRUE, fig.width=6, fig.height=5, warning=FALSE, message=FALSE, results='markup'}
wahrscheinlichkeiten <- predict(modell_optimiert, newdata = test_data, type = "response")

# Cut-off 50%
vorhersagen_klassen <- ifelse(wahrscheinlichkeiten > 0.5, "1", "0")
vorhersagen_fakt <- factor(vorhersagen_klassen, levels = levels(test_data$target))

konfusionsmatrix <- confusionMatrix(data = vorhersagen_fakt, reference = test_data$target, positive = "1")
print(konfusionsmatrix)

print(make_heatmap(konfusionsmatrix,
                   title    = "Heatmap der Klassifikationsleistung",
                   subtitle = "Vorhersage vs. Tatsächliche Diagnose (Cut-off: 50%)"))
```

### ROC-Kurve
```{r eval_roc, results='markup'}
# wahrscheinlichkeiten aus eval_50_heatmap
roc_kurve <- roc(test_data$target, wahrscheinlichkeiten, levels = c("0", "1"), direction="<", quiet=TRUE)
plot(roc_kurve, main = "ROC-Kurve für das optimierte KHK-Modell", col = "blue", lwd = 2)
print(paste("Der AUC-Wert beträgt:", round(auc(roc_kurve), 3)))
```

**Evaluation am Testdatensatz (Cut-off: 50 %)**

Die Konfusionsmatrix quantifiziert die prädiktive Klassifikationsleistung des optimierten Modells am ungesehenen Testdatensatz (n = `r nrow(test_data)`). Bei einem standardisierten Wahrscheinlichkeits-Schwellenwert von 50 % erzielt das Modell eine signifikante Gesamtgenauigkeit (Accuracy) von `r round(konfusionsmatrix$overall["Accuracy"] * 100, 1)` % (p < 0.001 gegenüber der No-Information-Rate). Es identifiziert `r konfusionsmatrix$table["1","1"]` von `r sum(konfusionsmatrix$table[,"1"])` erkrankten Patienten korrekt, was einer Sensitivität von `r round(konfusionsmatrix$byClass["Sensitivity"] * 100, 1)` % entspricht. Gleichzeitig werden `r konfusionsmatrix$table["0","0"]` von `r sum(konfusionsmatrix$table[,"0"])` herzgesunden Personen richtig klassifiziert (Spezifität: `r round(konfusionsmatrix$byClass["Specificity"] * 100, 1)` %). Im klinischen Kontext ist zudem der hohe negative prädiktive Wert (NPV) von `r round(konfusionsmatrix$byClass["Neg Pred Value"] * 100, 1)` % hervorzuheben: Klassifiziert das Modell einen Patienten als gesund, ist diese Vorhersage mit sehr hoher Wahrscheinlichkeit zutreffend.

**ROC-Analyse und Diskriminierungsfähigkeit**

Die Receiver Operating Characteristic (ROC)-Kurve visualisiert den Kompromiss (Trade-off) zwischen Sensitivität und Spezifität über sämtliche potenziellen Schwellenwerte hinweg. Der Verlauf der Kurve in Richtung des oberen linken Quadranten indiziert eine hohe Modellgüte. Quantifiziert wird diese Leistungsfähigkeit durch die Fläche unter der Kurve (Area Under the Curve, AUC). Mit einem AUC-Wert von `r round(auc(roc_kurve), 3)` belegt das Modell eine hohe, schwellenwertunabhängige Diskriminierungsfähigkeit. Es ist in der Lage, hochgradig verlässlich zwischen gesunden und KHK-erkrankten Patienten zu trennen und qualifiziert sich damit robust für die anschliessende Schwellenwert-Rekalibrierung.

## Klinische Rekalibrierung (20%)

```{r eval_20pct, results='markup'}
# Cut-off 20%
neuer_cutoff <- 0.20
vorhersagen_sensibel <- ifelse(wahrscheinlichkeiten > neuer_cutoff, "1", "0")
vorhersagen_sensibel_fakt <- factor(vorhersagen_sensibel, levels = levels(test_data$target))

matrix_sensibel <- confusionMatrix(data = vorhersagen_sensibel_fakt, reference = test_data$target, positive = "1")

print("Metriken beim 20%-Schwellenwert:")
print(matrix_sensibel$byClass[c("Sensitivity", "Specificity")])
print(paste("Genauigkeit (Accuracy):", round(matrix_sensibel$overall["Accuracy"], 3)))
```

Um den Einfluss einer Schwellenwertverschiebung auf die diagnostische Güte zu explorieren, wird der Cut-off zunächst exemplarisch auf 20 % abgesenkt, bevor in Kapitel 7 der leitlinienkonforme ESC-Schwellenwert von 15 % eingeführt wird. Die asymmetrischen Fehlklassifikationskosten im medizinischen Screening-Szenario erfordern eine praxisnahe Anpassung des Entscheidungsschwellenwerts. Ein falsch-negativer Befund (eine übersehene KHK) birgt potenziell fatale Konsequenzen. Darüber hinaus kann ein fälschlicherweise negativer Befund dazu beitragen, dass Patienten künftige Symptome als weniger besorgniserregend einordnen. Ein falsch-positiver Befund resultiert primär in weiteren diagnostischen Abklärungen und kann bis zum Zeitpunkt der weiteren Abklärung mit psychologischer Belastung verbunden sein. Im Gesamtbild bleibt die klinische Asymmetrie jedoch bestehen. Die potenziellen Konsequenzen einer übersehenen KHK wiegen in der Regel schwerer als jene einer unnötigen Weiterabklärung. 

Durch die bewusste Absenkung des Cut-offs von 50 % auf 20 % wird das Modell auf maximale Patientensicherheit rekalibriert. Die Evaluation dieser "übervorsichtigen" Konfiguration belegt den erwarteten Trade-off: Die Sensitivität steigt erwartungsgemäss auf `r round(matrix_sensibel$byClass["Sensitivity"] * 100, 1)` %. Das Modell erkennt nun über 90 % der tatsächlich erkrankten Patienten im Testdatensatz und minimiert das Risiko lebensbedrohlicher Fehldiagnosen.

Dieser essenzielle Sicherheitsgewinn geht mathematisch zwingend zulasten der Spezifität, welche auf `r round(matrix_sensibel$byClass["Specificity"] * 100, 1)` % abfällt, sowie der Gesamtgenauigkeit (`r round(matrix_sensibel$overall["Accuracy"] * 100, 1)` %). Das Modell produziert folglich mehr falsch-positive Alarme (gesunde Patienten, die als potenziell krank eingestuft werden). Im primärmedizinischen Triage-Szenario (Gatekeeper-Funktion) ist dieser Effekt jedoch erwünscht und tolerabel, da die Priorität auf dem sicheren Ausschlussverfahren (Rule-out) der Risikopatienten liegt.

# Robustheitsprüfung und Modellvergleich

```{r robustheit_berechnen, include=FALSE}
train_kontrolle <- trainControl(method = "cv", number = 10)
set.seed(42)
cv_logreg <- train(target ~ sex + cp + trestbps + fbs + thalach + exang + slope + ca + thal,
                   data = df_modell, method = "glm", family = "binomial", trControl = train_kontrolle)
set.seed(42)
cv_rf <- train(target ~ sex + cp + trestbps + fbs + thalach + exang + slope + ca + thal,
               data = df_modell, method = "rf",
               tuneGrid = data.frame(mtry = c(2, 3, 5)),
               trControl = train_kontrolle)
```
Die Evaluation am fixen Testset liefert eine erste Schätzung der Modellgüte. Um auszuschliessen, dass diese Ergebnisse von der spezifischen Datenaufteilung abhängen, wird das Modell nachfolgend einer weiterführenden Robustheitsprüfung unterzogen. Ergänzend wird die logistische Regression dem Random Forest gegenübergestellt, um die Methodenwahl empirisch zu validieren.

**Robustheitsprüfung mittels Kreuzvalidierung** Um die prädiktive Güte methodisch abzusichern und eine Verzerrung durch eine zufällig vorteilhafte Datenaufteilung (Overfitting an den spezifischen Train-Test-Split) auszuschliessen, wurde das reduzierte 9-Variablen-Modell einer 10-fachen Kreuzvalidierung (10-Fold Cross-Validation) unterzogen. Über alle zehn Folds hinweg erzielt die logistische Regression eine durchschnittliche Gesamtgenauigkeit (Accuracy) von `r round(cv_logreg$results$Accuracy * 100, 1)` % sowie einen soliden Cohens-Kappa-Wert von `r round(cv_logreg$results$Kappa, 2)`. Dies bestätigt die hohe Stabilität und Generalisierbarkeit des Regressionsmodells auf ungesehene Patientendaten.

**Methodischer Hinweis:** Die Kreuzvalidierung wurde auf dem gesamten Datensatz mit dem bereits selektierten Variablenset durchgeführt. Da die Variablenselektion nicht innerhalb jedes Folds wiederholt wurde, kann die resultierende Accuracy-Schätzung leicht nach oben verzerrt sein. Für eine konservativere Schätzung wäre eine Nested Cross-Validation erforderlich, bei der die Rückwärtsselektion innerhalb jedes Folds erneut durchgeführt wird.

**Machine-Learning-Vergleich: Logistische Regression vs. Random Forest** Abschliessend wurde das klassische statistische Verfahren dem modernen Ensemble-Lernalgorithmus Random Forest gegenübergestellt. Unter identischen Resampling-Bedingungen (10-Fold CV, identisches 9-Variablen-Set) erzielt der Random Forest bei optimalem Hyperparameter eine Accuracy von `r round(cv_rf$results[which.max(cv_rf$results$Accuracy), "Accuracy"] * 100, 1)` % und einen Kappa-Wert von `r round(cv_rf$results[which.max(cv_rf$results$Accuracy), "Kappa"], 2)`. Der baumbasierte Algorithmus erbringt folglich keine nennenswerte Leistungssteigerung gegenüber dem linearen Verfahren.


```{r robustheit_cv, results='markup'}
print("--- Logistische Regression (10-Fold CV) ---")
print(cv_logreg$results)
print("--- Random Forest (10-Fold CV) ---")
print(cv_rf$results)
```

**Medizinisch-klinische Schlussfolgerung** Im Kontext eines Clinical Decision Support Systems (CDSS) ist dieses Ergebnis hochrelevant. Der Random Forest agiert als intransparentes "Black-Box"-Modell, dessen innere Entscheidungswege (welcher Baum trifft welche Entscheidung) für das medizinische Personal kaum nachvollziehbar sind. Die logistische Regression bietet hingegen als "White-Box"-Verfahren volle Transparenz (Explainable AI): Der Einfluss jedes Prädiktors lässt sich exakt quantifizieren (via Koeffizienten und Odds Ratios). Da die logistische Regression dem komplexeren Machine-Learning-Algorithmus prädiktiv ebenbürtig, hier sogar marginal überlegen, ist, qualifiziert sie sich aufgrund ihrer hohen Interpretierbarkeit eindeutig als das methodisch überlegene Verfahren für die translationale Anwendung in der ärztlichen Primärversorgung.

# Transfer in die klinische Praxis: Das Screening-Modell

Obwohl das entwickelte 9-Variablen-Modell eine hohe Güte aufweist, stösst es in der Hausarztpraxis auf Limitierungen. Die Parameter wie die Anzahl verengter Hauptgefässe (`ca`) oder das Ergebnis der Thallium-Szintigraphie (`thal`) setzen jene invasiven Untersuchungen voraus, deren Notwendigkeit durch ein Screening-Modell erst ermittelt werden soll. Ein praxistaugliches Gatekeeper-Instrument muss sich daher auf Basisparameter beschränken, die im Erstkontakt ohne technischen Aufwand erhoben werden können.

Die ESC-Leitlinien für chronische Koronarsyndrome (2024) empfehlen ein stufenweises Vorgehen. Als erster Schritt soll anhand einfacher Parameter – Alter, Geschlecht und Symptomcharakter – eine klinische Vortestwahrscheinlichkeit (Pre-Test Probability, PTP) geschätzt werden, bevor weiterführende Diagnostik eingeleitet wird. Zusätzlich werden Risikofaktoren wie Blutzucker und Blutdruck in diese Einschätzung mit einbezogen, jene Variablen, die auch im Hausarzt-Screening-Modell verwendet werden (Vrints et al., 2024).

## Entwicklung des Gatekeeper-Modells

```{r screening_berechnen, include=FALSE}
df_screening <- df_modell %>% select(target, age, sex, cp, trestbps, chol, fbs)
# gleicher Index, da df_screening nur Spalten-Subset von df_modell
train_data_scr <- df_screening[train_index, ]
test_data_scr  <- df_screening[-train_index, ]
modell_screening      <- glm(target ~ ., data = train_data_scr, family = "binomial")
wahrscheinlichkeiten_scr <- predict(modell_screening, newdata = test_data_scr, type = "response")
vorhersagen_fakt_scr  <- factor(ifelse(wahrscheinlichkeiten_scr > 0.15, "1", "0"),
                                levels = levels(test_data_scr$target))
matrix_screening <- confusionMatrix(data = vorhersagen_fakt_scr,
                                    reference = test_data_scr$target, positive = "1")
esc_triage <- cut(wahrscheinlichkeiten_scr,
                  breaks = c(-Inf, 0.15, 0.85, Inf),
                  labels = c("1. Niedrig (<15%): Keine Tests",
                             "2. Mittel (15-85%): Bildgebung",
                             "3. Hoch (>85%): Herzkatheter"))
triage_ergebnisse <- table(Vorhersage = esc_triage, Tatsaechliche_Diagnose = test_data_scr$target)
```

Es wurde ein stark reduziertes logistisches Regressionsmodell trainiert, das sich ausschliesslich auf sechs non-invasive Basisparameter fokussiert: Alter (`age`), Geschlecht (`sex`), Brustschmerztyp (`cp`), Ruheblutdruck (`trestbps`), Serumcholesterin (`chol`) und Nüchternblutzucker (`fbs`). Sämtliche sechs Parameter sind in einer typischen Hausarztpraxis ohne Überweisung oder Spezialtechnik erhebbar und gelten seit Jahrzehnten als Grundlage der kardiovaskulären Risikobeurteilung (D’Agostino et al., 2008).

Der Entscheidungsschwellenwert des Modells wurde bewusst auf 15 % gesetzt, was deutlich niedriger ist als der übliche Wert von 50 %. Grund dafür ist, dass es im Screening weniger problematisch ist, einen Patienten fälschlicherweise als krank einzustufen (falsch-positiv), als eine tatsächliche Erkrankung zu übersehen (falsch-negativ). Dieses Vorgehen wird in der Literatur als Rule-out-Strategie bezeichnet und entspricht den Leitlinien der ESC (Vrints et al., 2024).

Die Auswertung des Modells zeigt, dass dieser Entscheid gut funktioniert. Bei einem Schwellenwert von 15 % erreicht es eine Sensitivität von `r round(matrix_screening$byClass["Sensitivity"] * 100, 1)` %, was bedeutet, dass das Modell alle erkrankten Patienten korrekt erkennt. Dies geht erwartungsgemäss mit einer niedrigen Spezifität von `r round(matrix_screening$byClass["Specificity"] * 100, 1)` % einher. Dies heisst, dass auch viele gesunde Personen fälschlich als Risikofall eingestuft werden. Im Kontext des Screening-Modells ist dies jedoch kein Widerspruch. Das Ziel ist nicht eine abschliessende Diagnose, sondern eine ESC-konforme Ersteinstufung in drei Risikopfade. Dies wurde also bewusst in Kauf genommen, da falsch-positive Befunde zwar zu weiterer Abklärung und vorübergehender psychologischer Belastung führen können, die potenziellen Konsequenzen einer übersehenen KHK jedoch schwerer wiegen. Das Modell agiert damit bewusst als konservativer, non-invasiver Filter, dessen primäre Aufgabe das sichere Ausschlussverfahren (Rule-out) ist.

## ESC-konforme Triage Stratifizierung

Um die Vorhersagewahrscheinlichkeiten direkt in die klinische Praxis zu übersetzen, wurden die Ergebnisse gemäss den aktuellen ESC-CCS-Leitlinien in drei Risikopfade stratifiziert (Vrints et al., 2024):

1.	**Niedrig (< 15 %)**: Keine weiteren Tests (Rule-out)
2.	**Mittel (15–85 %)**: Nicht-invasive Bildgebung
3.	**Hoch (> 85 %)**: Direkte invasive Abklärung (Rule-in)

```{r screening_modell, results='markup'}
print("Performance des 6-Variablen-Screening-Modells (Cut-off 15%):")
print(matrix_screening$byClass[c("Sensitivity", "Specificity")])
print("ESC-Triage-System angewendet auf den Testdatensatz:")
print(triage_ergebnisse)
print(make_heatmap(matrix_screening,
                   title     = "Klassifikationsleistung: Gatekeeper-Modell",
                   subtitle  = "Vorhersage vs. Tatsächliche Diagnose (ESC Cut-off: 15%)",
                   threshold = 10))
```

1.  **Niedrig (\< 15 %):** Keine weiteren Tests (Rule-out): Das Modell stufte `r rowSums(triage_ergebnisse)[1]` Patienten in diese Kategorie ein. Alle Patienten waren tatsächlich herzgesund und können bei einer Untersuchung bei einer Hausarztpraxis mit gutem Gewissen und ohne weitere Abklärungen entlassen werden.

2.  **Mittel (15 - 85 %):** Überweisung für nicht-invasive Bildgebung: Dies ist die grösste Gruppe mit `r rowSums(triage_ergebnisse)[2]` Patienten von denen `r triage_ergebnisse[2, 2]` tatsächlich erkrankt sind. Laut den ESC-Leitlinien wird empfohlen, dass eine Computertomographie-Angiographie (CCTA) ausgeführt wird, um eine obstruktive KHK auszuschliessen (Vrints et al., 2024).

3.  **Hoch (\> 85 %):** Direkte Überweisung zum Herzkatheter (Rule-in): Die Gruppe enthält `r rowSums(triage_ergebnisse)[3]` Patienten von denen `r triage_ergebnisse[3, 2]` tatsächlich erkrankt sind wobei diese direkt zu einer invasiven Koronarangiographie weitergeleitet werden können.

## Robustheitsprüfung durch Repeated Random Subsampling

```{r monte_carlo, results='markup'}
n_sim <- 100
sens_liste <- numeric(n_sim)
spez_liste <- numeric(n_sim)

for(i in 1:n_sim) {
  set.seed(i)
  t_index <- sample(seq_len(nrow(df_screening)), size = 0.7 * nrow(df_screening))
  t_data <- df_screening[t_index, ]
  v_data <- df_screening[-t_index, ]
  
  mod <- glm(target ~ ., data = t_data, family = "binomial")
  p <- predict(mod, newdata = v_data, type = "response")
  
  cm <- confusionMatrix(data = factor(ifelse(p > 0.15, "1", "0"), levels = c("0", "1")), 
                        reference = v_data$target, positive = "1")
  
  sens_liste[i] <- cm$byClass["Sensitivity"]
  spez_liste[i] <- cm$byClass["Specificity"]
}

ergebnisse_mc <- data.frame(
  Metrik = c("Ø Sensitivität (Kranke erkannt)", "Ø Spezifität (Gesunde erkannt)"),
  Wert = c(round(mean(sens_liste), 3), round(mean(spez_liste), 3))
)

print("--- ERGEBNISSE NACH 100 RANDOM SPLITS (ESC Rule-out bei 15%) ---")
print(ergebnisse_mc)
```

Um methodisch abzusichern, dass die hohe Sensitivität des zuvor evaluierten Screening-Modells nicht auf einer zufällig vorteilhaften Datenaufteilung (Lucky Split) basiert, wurde das 6-Variablen-Modell einer systematischen Robustheitsprüfung mittels 100-facher zufälliger Datenaufteilung (Repeated Random Subsampling) unterzogen (Kuhn, 2019).

Die Evaluation am konservativen ESC-Rule-out-Schwellenwert (\< 15 % KHK-Wahrscheinlichkeit) belegt die hohe prädiktive Stabilität des entwickelten Gatekeeper-Tools: Über 100 völlig ungesehene Testdatensätze hinweg konvergiert die durchschnittliche Sensitivität bei `r round(mean(sens_liste) * 100, 1)` %. Im Mittel werden dabei weniger als 2.5 erkrankte Patienten pro Testset nicht erkannt. Das Modell zeigt somit eine konstante, robuste Fähigkeit, lebensbedrohliche KHK-Fälle zuverlässig zu identifizieren und das Risiko falsch-negativer Triage-Entscheidungen zu minimieren (Altman & Bland, 1994).

Parallel dazu stabilisiert sich die durchschnittliche Spezifität bei `r round(mean(spez_liste) * 100, 1)` %. Das bedeutet, dass das Modell über alle Subsampling-Durchläufe hinweg im Mittel über ein Drittel der herzgesunden Personen sicher und korrekt aus dem klinischen Pfad ausschliesst. Diese Werte stützen die Eignung des Modells als non-invasiver Vorfilter in der Primärversorgung.

# Interaktive Diagnose-Applikation (R-Shiny)

**Prototyp des Clinical Decision Support Systems (CDSS)**

Um die praktische Anwendbarkeit des entwickelten Gatekeeper-Modells zu demonstrieren, wurde eine interaktive Web-Applikation mit dem R-Paket `shiny` programmiert. Diese App dient als grafische Benutzeroberfläche (GUI) für medizinisches Personal in der Primärversorgung.

Der Anwender kann die sechs identifizierten Basisparameter über intuitive Schieberegler und Dropdown-Menüs eingeben. Im Hintergrund berechnet das logistische Regressionsmodell in Echtzeit die Pre-Test Probability (PTP) für das Vorliegen einer KHK. Basierend auf den implementierten ESC-Leitlinien übersetzt die Applikation diese Wahrscheinlichkeit direkt in eine Handlungsempfehlung. Das Tool schlägt somit erfolgreich die Brücke zwischen prädiktiver statistischer Modellierung und der patientennahen Triage.

```{r shiny_app, eval=FALSE}
# modell_screening aus screening_berechnen
ui <- fluidPage(
  titlePanel("KHK-Screening-Tool"),
  sidebarLayout(
    sidebarPanel(
      numericInput("age", "Alter:", value = 50, min = 20, max = 100),
      selectInput("sex", "Geschlecht:", choices = list("Weiblich" = 0, "Männlich" = 1)),
      selectInput("cp", "Brustschmerztyp:", 
                  choices = list("1: Typische Angina" = 1, 
                                 "2: Atypische Angina" = 2, 
                                 "3: Nicht-anginöser Schmerz" = 3, 
                                 "4: Asymptomatisch" = 4), 
                  selected = 1),
      sliderInput("trestbps", "Ruheblutdruck:", min = 90, max = 200, value = 120),
      sliderInput("chol", "Cholesterin:", min = 100, max = 400, value = 200),
      selectInput("fbs", "Blutzucker > 120 mg/dl:", choices = list("Nein" = 0, "Ja" = 1))
    ),
    mainPanel(
      h3("Ergebnis nach ESC-Guidelines"),
      h4("Pre-Test Probability (PTP):"),
      verbatimTextOutput("prob_out"),
      h4("Triage-Empfehlung:"),
      verbatimTextOutput("triage_out")
    )
  )
)

server <- function(input, output) {
  vorhersage <- reactive({
    neuer_patient <- data.frame(
      age = input$age, 
      sex = as.numeric(input$sex), 
      cp = as.numeric(input$cp),
      trestbps = input$trestbps, 
      chol = input$chol, 
      fbs = as.numeric(input$fbs)
    )
    predict(modell_screening, newdata = neuer_patient, type = "response")
  })
  
  output$prob_out <- renderText({ paste0(round(vorhersage() * 100, 1), " %") })
  
  output$triage_out <- renderText({
    p <- vorhersage()
    if(p < 0.15) return("NIEDRIGES RISIKO: Keine weiteren Tests nötig.")
    if(p <= 0.85) return("MITTLERES RISIKO: Weitere Abklärungen (z.B. Echo/MRI).")
    return("HOHES RISIKO: Direkte Überweisung zum Kardiologen.")
  })
}

shinyApp(ui, server)
```

# Diskussion & Fazit

## Zusammenfassung der Ergebnisse

Die vorliegende Arbeit zeigt, wie maschinelle Lernverfahren und statistische Modellierung genutzt werden können, um die Diagnostik der koronaren Herzkrankheit in der medizinischen Primärversorgung zu optimieren. Ausgehend vom historischen Cleveland-Datensatz wurde zunächst ein prädiktives logistisches Regressionsmodell entwickelt. Durch eine AIC-Optimierung konnte das Modell von 13 auf 9 Prädiktoren reduziert werden. Das resultierende Modell zeigte eine hohe Diskriminierungsfähigkeit (AUC = `r round(auc(roc_kurve), 3)`) und erwies sich in der Kreuzvalidierung (Accuracy = `r round(cv_logreg$results$Accuracy * 100, 1)` %) gegenüber komplexeren Black-Box-Verfahren wie Random Forest als ebenbürtig und aufgrund seiner hohen Interpretierbarkeit als überlegen.

Der zentrale Mehrwert liegt im Transfer in die klinische Praxis. Da das 9-Variablen-Modell invasive Parameter voraussetzte, wurde ein reduziertes Gatekeeper-Modell aus lediglich sechs non-invasiven Basisparametern für die Hausarztpraxis extrahiert. Durch eine gezielte Schwellenwert-Rekalibrierung und die Integration der ESC-Triage-Leitlinien entstand ein Screening-Tool, das eine Sensitivität von `r round(matrix_screening$byClass["Sensitivity"] * 100, 1)` % (im finalen Testset) bzw. `r round(mean(sens_liste) * 100, 1)` % (im Repeated Random Subsampling) erreichte. Die Überführung in eine R-Shiny Applikation belegt die technische Machbarkeit eines solchen digitalen Assistenzsystems.

## Limitierungen der Arbeit

Trotz der vielversprechenden Resultate unterliegt die Analyse gewissen Limitierungen.

Die gewichtigste Einschränkung betrifft den Selektionsbias (Spectrum Bias) des Datensatzes. Der Cleveland-Datensatz enthält ausschliesslich Patienten, die bereits zur invasiven Koronarangiografie überwiesen wurden – eine hochselektierte Population mit einer KHK-Prävalenz von rund 46 %. In der hausärztlichen Primärversorgung, der eigentlichen Zielpopulation des Screening-Tools, liegt die Prävalenz bei Patienten mit unklaren Brustschmerzen typischerweise bei 10–30 %. Sämtliche berichteten Kennzahlen – insbesondere der positive und negative prädiktive Wert – sind daher nicht direkt auf die Zielpopulation übertragbar. Eine externe Validierung an einem primärmedizinischen Datensatz wäre für den klinischen Einsatz zwingend erforderlich.

Zweitens entstammt der Datensatz dem Jahr 1989. Die medizinische Demografie sowie Ernährungs- und Lebensgewohnheiten haben sich seither verändert, was die direkte Übertragbarkeit der Wahrscheinlichkeitswerte auf heutige Patientenkollektive einschränkt.

Drittens ist die finale Stichprobengrösse von n = `r nrow(df_modell)` für moderne Machine-Learning-Verhältnisse gering.

Viertens wurden die mehrstufigen kategorialen Variablen Brustschmerztyp (`cp`), Thallium-Szintigraphie (`thal`), ST-Steigung (`slope`) und Ruhe-EKG (`restecg`) im vorliegenden Modell als metrisch kodiert behandelt. Dies impliziert eine lineare Beziehung zwischen Kodierungswert und Log-Odds, die bei nominalen Variablen nicht zwingend gegeben ist. Eine explorative Vergleichsanalyse mit faktorisierten Variablen ergab, dass insbesondere bei `cp` kein linearer Trend vorliegt – lediglich die asymptomatische Kategorie (cp = 4) unterscheidet sich signifikant von den übrigen Ausprägungen. Im vollen Modell war der Einfluss der Faktorisierung auf die Diskriminierungsfähigkeit gering (AUC-Differenz < 0.01). Im 6-Variablen-Screening-Modell, in dem nur `cp` betroffen ist, zeigte die faktorisierte Variante eine leicht niedrigere Sensitivität bei gleichzeitig höherer Spezifität. Da die Differenzen bei der vorliegenden Stichprobengrösse im Bereich des Stichprobenzufalls liegen, wurde die numerische Kodierung beibehalten. Für eine Weiterentwicklung des Modells wäre eine konsequente Faktorisierung dennoch empfehlenswert.

Fünftens beschränkt sich das Modell auf einfache Laborparameter. Moderne, spezifische Blutbiomarker wie das LDL-Cholesterin, Entzündungsparameter (hs-CRP) oder hochsensitives Troponin fehlen in den Daten, würden die Trennschärfe des Modells in der Praxis jedoch zweifellos weiter erhöhen.

Schliesslich wurde keine formale Kalibrierungsprüfung (z. B. Hosmer-Lemeshow-Test oder Kalibrierungsplot) durchgeführt. Ohne den Nachweis, dass die vom Modell geschätzten Wahrscheinlichkeiten den tatsächlichen Erkrankungsraten entsprechen, ist die Interpretation der Modellausgabe als Pre-Test Probability im strengen klinischen Sinne nur eingeschränkt zulässig.

## Ausblick und zukünftige Entwicklungen

Für zukünftige Entwicklungen wäre ein zweistufiges Kaskaden-Screening-Modell denkbar. Stufe 1 berechnet das KHK-Risiko vollkommen non-invasiv für eine sofortige Triage im Sprechzimmer. Nur bei einem unklaren Ergebnis (mittleres Risiko) wird Stufe 2 ausgelöst, welche die Auswertung der Point-of-Care-Blutwerte hinzuzieht.

Darüber hinaus eröffnet die Verbreitung von Smartwatches neue diagnostische Perspektiven. Zukünftige Modelle könnten mit Echtzeit-Datenströmen (wie Herzfrequenzvariabilität oder 1-Kanal-EKG) trainiert werden. Ein solches, auf kontinuierlichem Monitoring basierendes Modell könnte Warnsignale für eine chronische Ischämie bereits detektieren, noch bevor der Patient aufgrund akuter Brustschmerzen den Arzt aufsucht. Die Kombination aus interpretierbaren statistischen Verfahren und modernen Sensordaten stellt einen vielversprechenden Pfad für die präventive Kardiologie dar.

## Benutzung von generativer künstlicher Intelligenz (KI)

Bei der Erstellung dieser Arbeit wurden generative KI-Tools, darunter Claude (Anthropic), Gemini und ChatGPT als unterstützende Hilfsmittel eingesetzt. Die KI-Assistenz umfang folgende Bereiche: sprachliche Formulierung und Überarbeitung von Textabschnitten, strukturelles Feedback zum Aufbau des Berichts, Verbesserungen des Codes sowie die Vorbereitung von Präsentationsinhalten.

Sämtliche statistischen Analysen, Modellierungsentscheide und inhaltlichen Interpretationen wurden von den Autorinnen und Autoren in R durchgeführt und überprüft. Der Einsatz von KI-Tools ersetzte zu keinem Zeitpunkt das eigenständige wissenschaftliche Urteilsvermögen.
